【裁判字號】    97,訴,2510
【裁判日期】    971127
【裁判案由】    侵權行為損害賠償
【裁判全文】
臺灣臺北地方法院民事判決              97年度訴字第2510號
原      告  甲○○
                      樓
            乙○○
                      樓
共      同  黃珊珊律師
訴訟代理人
複代理人    周聰慶律師
被      告  海悅廣告股份有限公司
法定代理人  丙○○
訴訟代理人  顏光嵐律師
複代理人    丁○○
上列當事人間侵權行為損害賠償事件，本院於97年11月6日言詞
辯論終結，判決如下：
    主  文
原告之訴及其假執行之聲請均駁回。
訴訟費用由原告負擔。
    事實及理由
一、原告起訴主張：原告於民國96年6月20日下午1時30分許駕車
    行經台北市內湖區○○○路○段180巷口，適停等紅燈時，隔
    壁路旁被告所建之「太子晶華」接待中心外牆突然崩塌，致
    損毀原告所購新車，另原告乙○○亦因驚嚇過度致健康受有
    傷害，爰依侵權行為之法律關係及「初步協議書」請求被告
    賠償：(一)原告薪資損失：原告乙○○部分受有新台幣67,568
    元及美金292元之薪資損失。甲○○部分受有新台幣179,712
    元及美金291元之薪資損失。(二)原告精神慰撫金：被告侵害
    原告身體健康權之情節重大，依被告經濟狀況、原告之身分
    地位等，原告甲○○請求新台幣100萬元、乙○○請求新台
    幣200萬元之慰撫金。並聲明：(一)被告應給付原告甲○○新
    台幣1,188, 734元，給付原告乙○○2,076,620元，及均自
    民國97年4月29日起至清償日止，按年息百分之5計算之利息
    。(二)願供擔保請准宣告假執行。
二、被告方面：
  (一)被告並非「太子晶華」建案（下稱系爭建案）之代銷業者，
    復非該建案之承攬人，更非系爭事件之加害人，實不該當原
    告等所主張之侵權行為損害賠償責任。
    1.訴外人海樺廣告股份有限公司（下稱海樺公司）因銷售系
      爭建案，前於臺北市內湖區○○○路○段180巷口處搭建
      接待中心及樣品屋，惟該接待中心及樣品屋係由訴外人海
      樺公司發包予木蘭室內設計有限公司（下稱木蘭公司），
      雙方並簽立工程承攬合約書在案，雙方約定由木蘭公司設
      計並依設計圖樣施工。經查，木蘭設計公司承攬、設計上
      開工程後，於搭建接待中心及樣品屋前，即依「台北市建
      築工程搭建樣品屋及設置臨時廣告管制措施」等相關辦法
      ，以太子建設開發股份有限公司（下稱太子建設公司）之
      名義，依法向主管機關即臺北市政府都市發展局申請核准
      備查，並經該局於96年4月25日以北市都建字第096672407
      00號函同意備查。嗣後，木蘭公司亦依前揭立面圖及相關
      圖面搭建接待中心及樣品屋，此合先敘明。
    2.本件係於木蘭公司施工期間，且尚未與訴外人海樺公司辦
      理驗收及點交時，該接待中心外掛之木作造型竟於96年6
      月20日下午1時30分許，因不明原因掉落，碰巧砸中原告
      甲○○所駕駛車號4875-QJ之白色國產Buick轎車，致該車
      車體受損，乘坐駕駛座旁之原告乙○○（即原告甲○○之
      妻）亦略受驚嚇。經查，該意外事件發生當時，正逢訴外
      人海樺公司於現場了解上開工程施工狀況，故海樺廣告公
      司隨即派員積極處理善後，除將原告乙○○送往三軍總醫
      院精神科急診外，並與原告甲○○協商賠償事宜，雙方達
      成協議並簽立「初步協議書」。惟海樺公司現場處理人員
      竟忙中有錯，誤以為系爭建案之代銷公司係被告，乃以被
      告名義簽立系爭協議，然海樺公司本於誠信及解決問題之
      誠意，仍願依上開協議之約定履行。職是，本事件之發生
      雖屬意外，惟訴外人海樺公司仍竭盡所能為該意外事件向
      原告表達遺憾及慰問之意，除於協議中同意賠償原告全新
      同車款之轎車、於新車交付前提供代步車供原告使用、負
      擔原告乙○○之診療及醫療費用並賠償渠因該意外事件致
      無法上班所造成之薪資、休假損失外，並業已於意外事件
      發生後即致贈慰問花束、水果、支付餐費、租車費、診療
      費等費用，及先於96年6月22日致贈慰撫金新台幣5萬元、
      復於7月17日致贈慰撫金6萬元，是海樺公司除前揭全新轎
      車之費用及賠償原告乙○○因該意外事件致無法上班所造
      成之薪資、休假損失外，業已支付賠償等相關費用計166,
      220元，且前揭全新轎車業於96年7月17日過戶並交付予原
      告甲○○。然海樺公司依上開協議履行後，原告甲○○竟
      又另行要求鉅額之賠償，海樺公司認原告索求無度且顯已
      逾越合理範圍而未應允之，詎料，原告竟率爾提起刑事告
      訴及逕對被告提起民事訴訟，顯係濫用司法資源，藉以達
      成其索賠之目的。
    3.本件意外事件之發生，乃木蘭公司就系爭工程之施工期間
      ，其所施作外掛於接待中心之木作造型掉落所致。是以，
      木蘭公司方為系爭工程之「承攬人」，無論被告或訴外人
      海樺公司均不該當於承攬人之地位，要無疑義。且查，因
      上開工程係由木蘭公司承攬後自行設計並依其設計圖樣施
      工，海樺公司並無定作系爭工程或予以指示，則依民法第
      189條規定，系爭工程施作過程中倘有侵害他人權利之情
      ，亦與海樺公司無涉，遑論被告。
  (二)縱認被告應負損害賠償之責，惟原告請求損害賠償之金額，
    實乏所據，亦無理由：
    1.關於原告乙○○請求薪資損失新台幣6萬7568元及美金292
      元：
      (1)按原告等於準備書（三）狀提出原證21號醫學典籍內容
        第400頁所示「創傷後壓力疾患的基本特質是在暴露於
        某種極度創傷性的壓力源之發展出特徵性症狀，此壓力
        源是某些事件的直接個人經驗，這些事件包含：死亡或
        嚴重身體傷害的實際發生或威脅性，或威脅到自己的身
        體完整性…」，觀諸即明，創傷後壓力疾患源自病患曾
        暴露於諸如面臨死亡等極度創傷性壓力源，而查原告乙
        ○○僅係目擊木作造型掉落之過程，並非面臨生死存亡
        之際，更無任何體傷，雖略受驚嚇，惟實難想像渠乃一
        般成年人，歷經人生百態，竟僅因目睹系爭意外事件而
        遭受重大之心靈創傷，需長期安養身心，無法正常上班
        ，此焉有道理可言？足徵其說辭自屬可稽，尚無可採。
      (2)原告乙○○始終無法解釋其訴請之薪資損失與本件意外
        事件其間之因果關係為何，亦即本件意外事件雖令其受
        有驚嚇，其於事發當時請假7日調養身心，隨後即恢復
        正常上班，應可認定其身心健康應已復原，惟何以原告
        乙○○於事發逾一個月後突然又於96年7月24日至8月15
        日需長期休養無法上班，而有新台幣6萬7568元及美金
        292 元薪資損失？就此均未見原告乙○○立論說明，申
        言之，原告乙○○全無體傷，縱其因本意外事件略受驚
        嚇，亦無可能於事發一個月後突然無法上班需要長期休
        假，至此，原告乙○○之上開薪資損失核與系爭意外事
        件並無關係，要極顯然，故其訴請被告賠償其薪資損失
        ，洵屬無據。
      (3)依原告乙○○所提原證七，其於96年7月24日至8月15日
        休假之事由分別為婚假 (WL)及年假 (AL)，並非因病請
        假休養，而依勞動基準法及勞工請假規則之規定，勞工
        請婚假及年假之工資照給，故以原告乙○○於前揭期間
        請婚假及年假，自未被扣發薪水，而無任何薪資損失，
        誠屬無疑。再者，觀諸原告甲○○於96年7月23日提呈
        之檢舉信即明，原告等於前揭期間係前往美國渡假，根
        本與系爭意外事件毫無干係，故而原告乙○○訴請被告
        賠償前開期間之薪資損失，自屬無據。
      (4)原告乙○○又稱其於上開休假期間，受有新台幣21,678
        元之飛航加給及美金292元之離境加給之薪資損失，惟
        實則原告乙○○任職之中華航空公司發給空服員薪資並
        無「飛航加給」或「離境加給」項目，是此，原告乙○
        ○訴請該部分之薪資損失即無理由，毋庸贅言。
    2.關於原告甲○○請求薪資損失17萬9712元及美金291元：
      「初步協議書」係就本件意外事故所致乙○○小姐無法上
      班所造成之薪資、休假損失而為約定，而與原告甲○○無
      涉，詎原告甲○○竟併同提出薪資損失數額，要求被告賠
      償，已屬無據。至其於準備書狀所援引最高法院92年度台
      上字第164號判例，則係針對噪音所致他人人格法益之侵
      害所為解釋，惟原告二人於本件意外事故中並未受到撞擊
      ，自無有任何體傷，僅原告王永馨受到驚嚇並經送往三軍
      總醫院精神科急診，故原告甲○○並無任何權利受到侵害
      ，其請求權依據究竟為何？豈可任由其以「為照料妻子，
      同時於96年7月24 日至8月15日請假陪伴」為由，率然向
      被告請求13萬742 元月薪、4萬8970元飛航加給、美金291
      元離境加給之薪資損失。其請求顯無所據，事理甚明。
    3.原告甲○○請求新台幣100萬元及原告乙○○請求新台幣
      200萬元之精神慰撫金部分：
      (1)原告二人其於本件意外事故中並未受到撞擊，自無有任
        何體傷，僅原告王永馨受到驚嚇並經送往三軍總醫院精
        神科急診，故原告之權利既未受有侵害，實無從依法（
        按應為民法第195條第1項規定）請求慰撫金（按應為「
        非財產上損害賠償」）。
      (2)原告王永馨雖因受到驚嚇而經急診診斷，惟一般人雖於
        事發當時或發生有驚恐、情緒不安之情形，卻未必導致
        日後健康受損害之情況。而原告乙○○就其所言「精神
        恍惚」等情亦乏實證證明與本件意外事件之發生有相當
        因果關係。又原告甲○○所言「…枕邊人因案發當時所
        受之驚嚇，每逢半夜時分常常忽然驚醒啜泣，…導致甲
        ○○每日之精神極度緊繃」云云，非但純屬空言而全無
        實據，又縱然屬實，益徵其本身實並未因系爭意外事故
        而直接受有任何損害，充其量僅屬系爭意外事故之「間
        接受害人」（因配偶於系爭事故受有損害而間接導致自
        身受有損害），而與我國民法上之損害賠償責任原則上
        係針對「直接被害人」所受損害而為規範、僅於「直接
        被害人」死亡之情形，方例外於民法第192條及第194條
        規定「間接被害人」得請求損害賠償之特例情況，並不
        相符。是以，原告等人請求非財產上損害賠償之主張，
        均屬無由
  (三)聲明：1.原告之訴駁回。2.如受不利判決，被告願供擔保請
    准宣告免為假執行。
三、得心證之理由：
  (一)原告主張其於96年6月20日下午1時30分許駕車行經台北市內
    湖區○○○路○段180巷口，適停等紅燈時，系爭建案接待中
    心之外牆突然掉落，致壓毀原告所購新車，並致坐在車內之
    原告乙○○因過度驚嚇而有急性壓力反應，原告乃與被告簽
    訂「初步協議書」，約定被告願賠償原告乙○○因本件事故
    而生之診療費用及因而無法上班所造成之薪資、休假損失等
    情，業據提出照片、國防醫學院三軍總醫院急診就醫證明書
    、初步協議書等在卷可稽，且為被告所不爭執，自堪信為真
    實。是原告乙○○依「初步協議書」請求被告賠償薪資損失
    ，自屬有據，至原告甲○○則尚無從依「初步協議書」請求
    被告賠償其所主張之損害。
  (二)惟查，原告乙○○主張其自96年7月24日至同年8月15日因病
    請假休養，受有新台幣45,890之薪資損失、新台幣21,678元
    之空服加給及美金292元之離境差旅費云云，雖提出請假明
    細（原證7）存卷為憑，然觀諸該假單可知，原告乙○○於
    上開期間請假之類別為「婚假」及「年休」，並非病假，況
    依卷附國防醫學院三軍總醫院急診就醫證明書所示，醫囑為
    「宜休養一週」，而原告乙○○始終未能證明其於事發1個
    多月後所請之上開「婚假」及「年休」與本件事故之發生有
    何因果關係，是其請求被告賠償上開休假期間之薪資等損失
    ，尚難允准。
  (三)末查，原告雖又依侵權行為之法律關係請求被告賠償，惟按
    「承攬人因執行承攬事項，不法侵害他人之權利者，定作人
    不負損害賠償責任。但定作人於定作或指示有過失者，不在
    此限」，民法第189條定有明文。查被告抗辯系爭建案乃訴
    外人太子建設公司交由訴外人海樺公司銷售，並非由伊銷售
    ，而訴外人海樺公司為銷售該建案，遂委請木蘭公司承攬施
    作接待中心及樣品屋，當時仍在工程施工期間，尚未驗收及
    點交予訴外人海樺公司等語，業經提出木蘭設計工程合約書
    為憑，原告雖爭執系爭建案之代銷業者應為被告，然就上開
    接待中心係由木蘭公司承攬施作及事故時仍在施工期間，定
    作人尚未驗收及點交等情則未爭執，且原告亦曾因而對木蘭
    公司負責人游小慧向臺灣士林地方法院檢察署提出公共危險
    罪之告發，此經本院調取該案偵查卷宗核閱屬實，是無論前
    述掉落之接待中心外牆之定作人為被告或訴外人海樺公司，
    其承攬人確係木蘭公司無訛，原告稱被告為訴外人太子建設
    公司銷售系爭建案並收取佣金，被告方為承攬人云云，其法
    律關係之定性尚有錯誤。綜上所述，原告既未能證明定作人
    於定作或指示有過失，則依前揭法條規定，原告自無從依侵
    權行為之法律關係請求被告賠償薪資損失及慰撫金。
  (四)綜上所述，原告依侵權行為及「初步協議書」，請求被告給
    付如其聲明所示，均無理由，應予駁回。原告既受敗訴判決
    ，其假執行之聲請即失所附麗，不應准許。
四、訴訟費用之負擔：民事訴訟法第78條。
中    華    民    國    97    年    11    月    27    日
                  民事第二庭    法  官  歐陽漢菁
以上正本係照原本作成
如對本判決上訴，須於判決送達後20日內向本院提出上訴狀
中    華    民    國    97    年    11    月    27    日
                                書記官  王黎輝


司法院資訊處製作；財團法人民間司法改革基金會備份。
